最高法院刑事判決　　　　　　　　　 111年度台上字第3966號
上　訴　人　陳蕎玉
選任辯護人　岳世晟律師
上列上訴人因違反洗錢防制法案件，不服臺灣高等法院臺南分院
中華民國111年4月13日第二審判決（111年度金上訴字第248號，
起訴案號：臺灣臺南地方檢察署110 年度偵字第6126號），提起
上訴，本院判決如下：
    主  文
上訴駁回。
    理  由
一、按刑事訴訟法第377 條規定，上訴於第三審法院，非以判決
    違背法令為理由，不得為之。是提起第三審上訴，應以原判
    決違背法令為理由，係屬法定要件。如果上訴理由書狀並未
    依據卷內訴訟資料，具體指摘原判決不適用何種法則或如何
    適用不當，或所指摘原判決違法情事，顯與法律規定得為第
    三審上訴理由之違法情形，不相適合時，均應認其上訴為違
    背法律上之程式，予以駁回。
二、本件原審審理結果，認為上訴人陳蕎玉有其事實欄（下稱事
    實欄）所載幫助洗錢犯行明確，因而維持第一審依想像競合
    犯之規定，從一重論處上訴人幫助犯洗錢防制法第14條第 1
    項之一般洗錢罪刑之判決，駁回其在第二審之上訴，已載敘
    其認定該犯罪事實所憑之證據及其理由，對於上訴人否認犯
    罪及所辯各詞，如何不足採信，亦已依據卷內資料詳加指駁
    ，有卷存資料可資覆按。
三、證據之取捨與事實之認定，均屬事實審法院之職權，倘其採
    證認事並未違背證據法則，自不得任意指為違法而執為適法
    之第三審上訴理由。原判決係綜合全案辯論意旨及調查證據
    所得，依憑上訴人所為不利於己之供述，證人吳詩敏於警詢
    時所為不利於上訴人之證述，佐以卷附其餘相關證據資料，
    依法認定上訴人有事實欄所載幫助洗錢犯行。並就上訴人否
    認上開洗錢犯行所執之辯解，如何不足採憑，亦依卷內證據
    資料，就所確認之事實，於理由內予以指駁，並說明：依上
    訴人所供工作經驗，發放薪水方式有領取現金、銀行轉帳等
    ，且只有曾經交付過存摺影本，並未要求交付提款卡及密碼
    等情，而本件對方卻要求其交付帳戶存摺正本、提款卡並更
    改密碼，目的顯非為發放工作薪資之用至明，酌以卷附上訴
    人與自稱「李曉婭」者間之通訊軟體LINE對話紀錄截圖，上
    訴人曾詢問「李曉婭」其帳號給公司使用有無法律責任，及
    其於第一審審理時供稱其曾想過帳戶會被拿去當詐騙帳戶使
    用，但只是想說不是伊做的，沒想那麼多；其寄送存摺及金
    融卡時超商店員亦曾經勸阻伊稱這不安全等情，足見上訴人
    於寄送當時既已察覺有異，對於帳戶恐遭作為不法財產犯罪
    使用應有預見，然並未終止其出租帳戶之行為，而認定上訴
    人主觀上顯然有縱取得上開帳戶存摺、提款卡之人，以之為
    詐欺取財及不明金流掩飾、隱匿之洗錢工具，亦不違背其本
    意之不確定故意等旨綦詳。核其論斷，與經驗及論理等證據
    法則皆無違背，亦無判決理由欠備之違法。核屬事實審法院
    採證、認事職權之適法行使，自不容任意指摘為違法。
四、上訴意旨，仍執其不為原判決所採之相同辯解，指摘原判決
    採證不當，且泛稱詐欺集團以正當工作為幌子詐騙，受騙者
    所在多有，其亦係為找工作而受騙應屬被害者，並無主觀犯
    意云云，經核係持已為原判決指駁之陳詞再事爭執，或對於
    事實審法院採證認事及判斷證據證明力職權之適法行使，徒
    憑自己之說詞及持相異評價，任意指為違法，並為事實上之
    爭辯，顯與法律規定得為第三審上訴理由之違法情形，不相
    適合，應認其幫助洗錢部分之上訴為違背法律上之程式，予
    以駁回。至原判決認上訴人想像競合犯刑法第30條第1 項前
    段、第339條第1項之幫助詐欺取財罪部分，核屬刑事訴訟法
    第376 條第1項第4款所定不得上訴第三審之案件，且無同項
    但書規定之情形，上開得上訴第三審之幫助洗錢部分之上訴
    既不合法，則對於此不得上訴第三審之部分，即無從審究，
    應併予駁回。
據上論結，應依刑事訴訟法第395條前段，判決如主文。
中    華    民    國   111    年    9     月    14    日
                  刑事第七庭審判長法  官  段  景  榕  
                                  法  官  汪  梅  芬  
                                  法  官  宋  松  璟  
                                  法  官  黃  斯  偉  
                                  法  官  沈  揚  仁  
本件正本證明與原本無異
                                  書記官
中    華    民    國   111    年    9     月    19    日